【裁判字號】    97,上訴,797
【裁判日期】    970702
【裁判案由】    違反毒品危害防制條例
【裁判全文】
臺灣高等法院高雄分院刑事判決         97年度上訴字第797號
上  訴  人
即  被  告  甲○○○
                      號
上列上訴人因違反毒品危害防制條例案件，不服臺灣高雄地方法
院97年度訴字第743 號中華民國97年3 月31日第一審判決（起訴
案號：臺灣高雄地方法院檢察署96年度毒偵字第10478 號），提
起上訴，本院判決如下：
    主  文
上訴駁回。
    事實及理由
一、本案經本院審理結果，認第一審以上訴人即被告甲○○○犯
    施用第一級毒品罪，累犯，判處有期徒刑1 年。核其認事用
    法及量刑均無不當，應予維持，並引用第一審判決書記載之
    事實、證據及理由（如附件）。
二、上訴人即被告甲○○○上訴意旨略以：本案被告係於民國96
    年10月20日被警查獲，經採尿送驗而呈嗎啡陽性反應，但被
    告前於96年10月14日亦因被警查獲採尿送驗，呈嗎啡陽性反
    應，尿液濃度指數甚高，是被告所犯上開2 案件，相差僅6
    天，尿液檢驗自然會呈嗎啡陽性反應，不能僅因尿液送驗結
    果，呈嗎啡陽性反應，遽認被告有本案施用第一級毒品犯行
    。且被告於同年10月14日起，每天都定時到慈惠醫院接受美
    沙冬替代療法，並接受醫院尿液檢驗，已無呈嗎啡陽性反應
    ，為此提起上訴，請求撤銷原判決等語。
三、惟查本件犯罪事實，業據被告甲○○○於原審理時坦承不諱
    （見原審卷第31、38頁），且被告為警查獲時所採尿液，經
    送台灣檢驗科技股份有限公司檢驗，其結果呈可待因、嗎啡
    陽性反應，有該公司96年11月2 日編號KH2007A0000000號之
    濫用藥物尿液檢驗報告及高雄縣政府警察局林園分局毒品案
    件嫌疑人代號與真實姓名對照表各一紙附卷可憑（見警卷第
    16、17頁）。足認被告上開之自白核與事實相符，自得採為
    論罪科刑之依據。被告雖以上開情詞置辯，但被告既於原審
    供認基於施用第一級毒品海洛因之犯意，於96年10月20日上
    午9 時許，在其位於高雄縣大寮鄉○○村○○○路128 巷74
    號之住處，以將海洛因摻入香菸而燃菸吸食之方式，施用海
    洛因1 次等事實不諱，顯與其前案於96年10月14日因被警查
    獲採尿送驗，而呈嗎啡陽性反應之案情無關，自難認係前案
    施用後，因其尿液毒品濃度指數甚高，而仍殘留有嗎啡陽性
    反應所致。至其所辯於同年10月14日起，每天都定時到慈惠
    醫院接受美沙冬替代療法，並接受醫院尿液檢驗，已無呈嗎
    啡陽性反應云云，並未舉證證明以實其說，亦不能反證其未
    於本案前揭時地曾有施用第一級毒品海洛因之事實，自難認
    其所辯為可採。本院審酌上情，認原判決並無有何違法失當
    之處，是被告上訴意旨，猶執前詞，否認犯罪，指摘原判決
    不當，請求撤銷云云，為無理由，應予駁回。
四、被告經合法傳喚，無正當理由不到庭，爰不待其陳述，逕行
    判決。
五、據上論斷，應依刑事訴訟法第368 條、第371 條、第373 條
    ，判決如主文。
本案經檢察官陳宗吟到庭執行職務。
中    華    民    國    97    年    7     月    2     日
                  刑事第九庭    審判長法  官  莊秋桃
                                      法  官  謝宏宗
                                      法  官  裕斗
以上正本證明與原本無異。
如不服本判決應於收受本判決後10日內向本院提出上訴書狀，其
未敘述上訴理由者，並得於提起上訴後10日內向本院補提理由書
狀（均須按他造當事人之人數附繕本）「切勿逕送上級法院」。
中    華    民    國    97    年    7     月    2     日
                                      書記官  張宗芳
附件
臺灣高雄地方法院刑事判決               97年度訴字第743號
公  訴  人  臺灣高雄地方法院檢察署檢察官
被      告  甲○○○
上列被告因違反毒品危害防制條例案件，經檢察官提起公訴（96
年度毒偵字第10478 號），並經本院合議庭裁定由受命法官獨任
進行簡式審判程序，本院判決如下：
    主  文
甲○○○施用第一級毒品，累犯，處有期徒刑壹年。
    事  實
一、甲○○○於民國89年間因施用第一、二級毒品案件，經本院
    以89年度毒聲字第7487號刑事裁定令入戒治處所強制戒治，
    並由檢察官提起公訴，戒治部分嗣經裁定停止戒治及撤銷停
    止戒治程序，於91年10月10日戒治期滿執行完畢，接續執行
    有期徒刑；起訴部分由本院以89年度訴字第2586號分別判處
    有期徒刑8 月及3月 ，並定應執行刑為有期徒刑9 月確定。
    復於90年及91年間因竊盜及違反毒品危害防制條例案件，經
    本院以91年度易字第98號及91年度訴字第2059號刑事判決分
    別判處有期徒刑6 月及10月，並定應執行刑為有期徒刑1 年
    3 月確定，於93年1 月15日假釋出監。又於93年間因違反毒
    品危害防制條例案件，經本院以93年度訴字第1215號刑事判
    決判處有期徒刑8 月確定；再於93年及94年間，因竊盜及詐
    欺案件，分別經本院以94年度簡上字第102 號刑事判決及臺
    灣臺東地方法院以94年度東簡字第271 號刑事判決各判處有
    期徒刑7 月及6 月，並由臺灣臺東地方法院以95年度聲字第
    106 號刑事裁定定其應執行刑為有期徒刑11月確定。上開數
    罪接續執行，復撤銷上開假釋接續執行殘刑，於93年11月24
    日入監執行，於95年9 月6 日假釋出監，於96年1 月24日假
    釋期滿未經撤銷而視為徒刑執行完畢。然甲○○○於強制戒
    治執行完畢釋放後5 年內已再犯上開毒品案件，仍不思戒除
    惡習，基於施用第一級毒品海洛因之犯意，於96年10月20日
    上午9 時許，在其位於高雄縣大寮鄉○○村○○○路128 巷
    74號之住處，以將海洛因摻入香菸而燃菸吸食之方式，施用
    海洛因1 次。嗣於96年10月20日17時50分許，在高雄縣大寮
    鄉○○村○○道路上，因甲○○○形跡可疑為警查獲，經採
    其尿液送驗後，呈可待因、嗎啡陽性反應，始查悉上情。
二、案經高雄縣政府警察局林園分局報請臺灣高雄地方法院檢察
    署檢察官偵查起訴。
    理  由
壹、程序方面：
一、按除被告所犯為死刑、無期徒刑、最輕本刑為3 年以上有期
    徒刑之罪或高等法院管轄第一審案件者外，於法院行準備程
    序進行中，被告先就被訴事實為有罪之陳述時，審判長得告
    知被告簡式審判程序之旨，並聽取當事人、代理人、辯護人
    及輔佐人之意見後，裁定進行簡式審判程序；且受命法官行
    準備程序，與法院或審判長有同一之權限；又簡式審判程序
    之證據調查，不受刑事訴訟法第159 條第1 項、第161 條之
    2 、第161 條之3 、第163 條之1 及第164 條至第170 條規
    定之限制，刑事訴訟法第273 條之1 第1 項、第279 條第2
    項前段、第273 條之2 分別定有明文。
二、查本件被告甲○○○所犯為死刑、無期徒刑、最輕本刑為3
    年以上有期徒刑以外之罪，且非高等法院管轄第一審之案件
    ，且其於準備程序就前揭被訴事實為有罪之陳述，經受命法
    官告知簡式審判程序之旨，並聽取當事人之意見後，本院認
    無不得或不宜改依簡式審判程序進行之處，爰依刑事訴訟法
    第273 條之1 第1項 、第284 條之1 之規定，裁定本件由受
    命法官獨任進行簡式審判程序，合先敘明。
貳、實體方面：
一、上揭事實，業據被告甲○○○於本院審理時坦承不諱（本院
    卷第31頁、第38頁），且被告為警查獲時所採尿液，經送台
    灣檢驗科技股份有限公司檢驗，其結果呈可待因、嗎啡陽性
    反應，有該公司96年11月2 日編號KH2007A0000000號之濫用
    藥物尿液檢驗報告及高雄縣政府警察局林園分局毒品案件嫌
    疑人代號與真實姓名對照表各一紙附卷可憑（警卷第16頁、
    第17頁）。足認被告之自白與事實相符，堪可採為論罪科刑
    之依據。本件事證明確，被告於96年10月20日有施用第一級
    毒品海洛因之犯行，實堪認定，應依法論罪科刑。
二、按毒品危害防制條例於92年7 月9 日修正公布，自93年1 月
    9 日施行，其中第20條、第23條將施用毒品之刑事處遇程序
    ，區分為「初犯」及「5 年內再犯」、「5 年後再犯」。依
    其立法理由之說明：「初犯」，經觀察、勒戒或強制戒治後
    ，應為不起訴處分或不付審理之裁定；經觀察、勒戒或強制
    戒治執行完畢釋放後，「5 年內再犯」者，因其再犯率甚高
    ，原實施之觀察、勒戒及強制戒治既已無法收其實效，爰依
    法追訴或裁定交付審理。至於經觀察、勒戒或強制戒治執行
    完畢釋放後，「5 年後再犯」者，前所實施之觀察、勒戒或
    強制戒治已足以遮斷其施用毒品之毒癮，為期自新及協助其
    斷除毒癮，仍適用「初犯」規定，先經觀察、勒戒或強制戒
    治之程序。從而依修正後之規定，僅限於「初犯」及「5 年
    後再犯」2 種情形，始應先經觀察、勒戒或強制戒治程序。
    倘被告於5 年內已再犯，經依法追訴處罰，縱其第3 次（或
    第3 次以上）再度施用毒品之時間，在初犯經觀察、勒戒或
    強制戒治執行完畢釋放5 年以後，惟其已不合於「5 年後再
    犯」之規定，且因其已於「5 年內再犯」，顯見其再犯率甚
    高，原實施觀察、勒戒或強制戒治，已無法收其實效，即應
    依該條例第10條處罰（最高法院95年度台非字第65號、96年
    度台非字第119 號刑事判決及同院95年第7 次刑事庭會議決
    議可參）。查本件被告於89年間因施用第一、二級毒品案件
    ，經本院以89年度毒聲字第7487號刑事裁定令入戒治處所強
    制戒治，並由檢察官提起公訴，戒治部分於91年10月10日戒
    治期滿執行完畢，起訴部分由本院以89年度訴字第2586號分
    別判處有期徒刑8 月及3月 ，並定應執行刑為有期徒刑9 月
    確定。復於90年及91年間因竊盜及違反毒品危害防制條例案
    件，經本院以91年度易字第98號及91年度訴字第2059號刑事
    判決分別判處有期徒刑6 月及10月，並定應執行刑為有期徒
    刑1 年3 月確定。又於93年間因違反毒品危害防制條例案件
    ，經本院以93年度訴字第1215號刑事判決判處有期徒刑8 月
    確定各節，有臺灣高雄地方法院檢察署刑案資料查註紀錄表
    及臺灣高等法院被告前案紀錄表各1 份附卷可參；是被告於
    經強制戒治執行完畢後，5 年內再犯上開施用毒品罪。雖本
    件再度施用毒品之時間，在其經強制戒治執行完畢5 年之後
    ，惟依前開說明，仍應依毒品危害防制條例第10條之規定處
    罰之。
三、核被告所為，係犯毒品危害防制條例第10條第1 項之施用第
    一級毒品罪。被告持有第一級毒品後進而施用，其持有毒品
    之低度行為，應為施用毒品之高度行為所吸收，不另論罪。
    又被告有事實欄所載之前科紀錄，並於96年1 月24日假釋期
    滿未經撤銷而視為徒刑執行完畢各節，有臺灣高雄地方法院
    檢察署刑案資料查註紀錄表及臺灣高等法院被告前案紀錄表
    各1 份附卷可憑。是被告受徒刑執行完畢後，5 年內故意再
    犯本件有期徒刑以上之罪，為累犯，應依刑法第47條第1 項
    規定加重其刑。爰審酌被告經強制戒治執行完畢及多次處刑
    後，無視於毒品對於自身健康之戕害及國家對於杜絕毒品犯
    罪之禁令，仍再次施用毒品，且於96年1 月24日假釋期滿後
    ，未滿9 個月即再犯本案，益見其無戒斷之決心；然念及被
    告於本院審理期間坦承犯行，態度良好，其施用毒品海洛因
    並無危害他人，及被告施用毒品之方式及次數等一切情狀，
    量處如主文所示之刑。
據上論斷，應依刑事訴訟法第273 條之1 第1 項、第299 條第1
項前段，毒品危害防制條例第10條第1 項，刑法第11條前段、第
47條第1 項，判決如主文。
本案經檢察官羅水郎到庭執行職務。
中    華    民    國    97    年    3     月    31    日
                  刑事第十三庭  法  官  楊國煜
以上正本證明與原本無異。
如不服本判決應於收受本判決後10日內向本院提出上訴書狀，並
應敘述具體理由，如未敘述上訴理由者，應於上訴期間屆滿後20
日內補提理由書狀於本院（均須按他造當事人之人數附繕本）「
切勿逕送上級法院」。
中    華    民    國    97    年    3     月    31    日
                                書記官  李憶如
本件論罪科刑法條：
毒品危害防制條例第10條第1 項：
施用第一級毒品者，處六月以上五年以下有期徒刑。


司法院資訊處製作；財團法人民間司法改革基金會備份。
